臺灣高等法院刑事判決
110年度上易字第839號
上  訴  人  臺灣基隆地方檢察署檢察官
上  訴  人  
即  被  告  廖俊宇




上列上訴人因被告違反毒品危害防制條例案件，不服臺灣基隆地
方法院110年度易字第69號，中華民國110年2月8日第一審判決（
起訴案號：臺灣基隆地方檢察署109年度撤緩毒偵字第178號），
提起上訴，本院判決如下：
    主  文
原判決撤銷，發回臺灣基隆地方法院。
    理  由
一、聲請簡易判決處刑意旨略以：被告廖俊宇基於施用第二級毒
    品甲基安非他命之犯意，於民國107年11月24日晚間9時許，
    在基隆市○○區○○街00號住處，以玻璃球燒烤加熱並吸食其煙
    霧之方式，施用甲基安非他命1次。嗣於107年11月27日晚間
    7時許，在上址住處，為警執行搜索時，並經警採驗尿液，
    結果呈甲基安非他命陽性反應，始悉上情。因認被告涉犯毒
    品危害防制條例第10條第2項之施用第二級毒品罪嫌。
二、原判決意旨略以：
　㈠被告於前開時、地，以玻璃球燒烤加熱並吸食其煙霧之方式
    ，施用甲基安非他命1次之事實，業據被告坦承在卷，且其
    經警採集之尿液送驗後，結果呈安非他命、甲基安非他命陽
    性反應，有勘察採證同意書、基隆市警察局第三分局偵辦毒
    品案件尿液檢體對照表、台灣檢驗科技股份有限公司濫用藥
    物實驗室-台北濫用藥物檢驗報告各1紙附卷可稽，被告之自
    白核與事實相符，可以採信，其施用第二級毒品甲基安非他
    命之犯行洵堪認定。
　㈡本次施用第二級毒品案件，經臺灣基隆地方檢察署（下稱基
    隆地檢署）檢察官以108年度毒偵字第210號為附命完成戒癮
    治療之緩起訴處分確定，因其未於期間內完成戒癮治療，經
    同署檢察官以109年度撤緩字第66號撤銷上開緩起訴處分確
    定，並同署檢察官以109年度撤緩毒偵字第178號聲請簡易判
    決處刑等情，有本院被告前案紀錄表在卷可憑，揆諸毒品危
    害防制條例第20條第1項、第2項、第3項規定及最高法院刑
    事大法庭109年度台上大字第3536號裁定意旨，應認定被告
    在本案施用毒品前3年，並未曾因施用毒品經觀察、勒戒執
    行完畢，故依法應執行觀察、勒戒，檢察官逕行聲請簡易判
    決處刑，於法尚有未合，起訴之程序違背規定，核有刑事訴
    訟法第451條之1第4項第3款事由，爰依同法第452條規定改
    依通常程序審判，並不經言詞辯論，逕為公訴不受理之諭知
    等語。
三、經查：
  ㈠按毒品危害防制條例第24條規定：「（第1項）本法第20條第
    1項及第23條第2項之程序，於檢察官先依刑事訴訟法第253
    條之1第1項、第253條之2之規定，為附命完成戒癮治療之緩
    起訴處分時…不適用之。（第2項）前項緩起訴處分，經撤銷
    者，檢察官應依法追訴」，固於109年1月15日修正為：「（
    第1項）第20條第1項及第23條第2項之程序，於檢察官先依
    刑事訴訟法第253條之1第1項、第253條之2第1項第4款至第6
    款或第8款規定，為附條件之緩起訴處分時…不適用之。（第
    2項）前項緩起訴處分，經撤銷者，檢察官應繼續偵查或起
    訴」，惟依同條例第36條後段規定，其施行日期應由行政院
    定之，而行政院於110年4月15日以院臺法字第1100010649號
    令發布自110年5月1日施行，此部分仍適用修正前之規定。
    準此，現行制度對於「初犯」或「3年後再犯」之施用毒品
    者，其戒癮治療方式，係採取雙軌制，由檢察官斟酌決定採
    機構外（附命完成戒癮治療之緩起訴處分）或機構內（聲請
    觀察、勒戒）之處遇措施。如採機構外之處遇措施，對被告
    為附命完成戒癮治療之緩起訴處分，嗣該緩起訴處分經撤銷
    者，依現行第24條第2項規定，檢察官應「依法追訴」。對
    照同條例第23條第2項所定「觀察、勒戒或強制戒治執行完
    畢釋放後，3年內再犯第10條之罪者，檢察官…應『依法訴追』
    …」。可知依現行制度，檢察官應依法訴追，而無須聲請觀
    察、勒戒者，有「觀察、勒戒或強制戒治執行完畢釋放後，
    3年內再犯」及「附命完成戒癮治療之緩起訴，嗣經撤銷」
    兩種類型。後者，因被告同意參加戒癮治療，由檢察官採行
    附命完成戒癮治療之緩起訴處分，嗣未能履行條件，致緩起
    訴處分撤銷者，現行條文既明定「檢察官應依法追訴」，則
    檢察官自無為其他處遇（包括聲請法院裁定觀察、勒戒，或
    再次為附命緩起訴處分等）之裁量空間。
　㈡被告於107年11月24日晚上9時許，於其住處犯本案施用第二
    級毒品犯行，經基隆地檢署檢察官以108年度毒偵字第210號
    為附命完成戒癮治療之緩起訴處分確定，緩起訴期間自108
    年3月15日至109年9月14日止，履行期間自108年3月15日至1
    09年5月14日止。惟被告於上開履行期間內，未依規定至醫
    療機構完成戒癮治療，而有毒品戒癮治療實施辦法及完成治
    療認定標準第12條第2款之情形，視為未完成戒癮治療，並
    經基隆地檢署檢察官於109年5月5日以109年度撤緩字第66號
    撤銷前開緩起訴處分確定在案等情，有上開緩起訴處分書、
    緩起訴處分命令通知書、長庚醫療財團法人基隆長庚紀念醫
    院109年3月19日長庚院基字第1090300074號函、撤銷緩起訴
    處分書、本院被告前案紀錄表等件在卷可憑（見108年度毒
    偵字第210號卷第91至93、105至106頁，108年度緩護療字第
    89號卷第12頁，109年度撤緩字第66號卷第13至14頁，本院
    卷第23至34頁）。
　㈢是依前揭說明，現行毒品危害防制條例第24條第2項既已明示
    「檢察官應依法追訴」，應認檢察官已無其餘裁量空間，檢
    察官起訴程序並未違背規定。然原審認本案之緩起訴處分經
    撤銷後，因被告並未曾因施用毒品經觀察、勒戒執行完畢，
    故依法應執行觀察、勒戒，檢察官起訴程序違背規定，原判
    決逕為不受理之判決，尚有未洽。被告上訴就此雖未指摘，
    僅請求能出庭陳述意見，然檢察官上訴意旨執此指摘原判決
    不當，為有理由，且為維持被告審級利益，自應由本院將原
    判決撤銷，發回原審法院更為適法之裁判，並不經言詞辯論
    為之。
據上論斷，應依刑事訴訟法第369條第1項但書、第372條，判決
如主文。　　
本案經檢察官陳宜愔聲請簡易判決處刑及提起上訴。
中　　華　　民　　國　　110 　年　　4 　　月　　29　　日
              　  刑事第二十三庭審判長法　官  許永煌
　　　　　　　　　　　　　　　　　    法　官  吳定亞
　　　　　　　　　　　　　　　　　    法　官  黃美文
以上正本證明與原本無異。
不得上訴。
                                　    書記官  彭威翔
中　　華　　民　　國　　110 　年　　4 　　月　　30　　日